臺灣高雄地方法院民事裁定　　　　　　100年度事聲字第135號
異　議　人　台灣土地銀行股份有限公司
法定代理人　蘇樂明
異　議　人　國泰世華商業銀行股份有限公司
法定代理人　汪國華
代　理　人　楊子儀
異　議　人　遠東國際商業銀行股份有限公司
法定代理人　洪信德
相　對　人　吳炳輝
上列異議人因相對人聲請更生事件，對於民國100 年4 月11日本
院98年度司執消債更字第203 號裁定聲明異議，本裁定如下：
    主  文
原裁定廢棄。
    理  由
一、異議人台灣土地銀行股份有限公司（下稱土地銀行）異議意
    旨略以：相對人前以其配偶名下之房地設定最高限額抵押權
    新臺幣（下同）6,000,000 元予異議人，房貸債務目前仍持
    續繳款中，相對人積欠之無擔保消費借貸、現金卡債務亦為
    上開最高限額抵押權所擔保，應視為有擔保債務。是以，相
    對人對於異議人之房貸、消費借貸及現金卡債務不應納入相
    對人之更生方案，爰依法提出異議等語。
二、異議人國泰世華商業銀行股份有限公司（下稱國泰世華銀行
    ）異議意旨略以：以內政部公告之100 年度高雄市每人每月
    最低生活費標準10,033元計算，相對人母親之扶養義務人有
    4 名，相對人每月應負擔母親扶養費用應為2,508 元。相對
    人每月收入扣除個人必要生活費用及扶養費用後，可供還款
    金額達25,659元，然原裁定認可之更生方案（下稱系爭更生
    方案），相對人每月僅須清償15,000元，對債權人顯非公允
    ，為此提出異議等語。
三、異議人遠東國際商業銀行股份有限公司（下稱遠東銀行）異
    議意旨略以：相對人負擔母親之扶養費用，如依本院99年度
    消債抗字第200 號裁定之理由，至多為2,827 元。相對人每
    月收入38,200元，扣除自己必要生活費10,033元及扶養費
    2,827 元後，尚餘25,340元，依系爭更生方案，相對人每月
    僅清償21,145元，影響無擔保債權人之權益甚鉅，實值商榷
    ，為此提出異議等語。
四、按消費者債務清理條例（下稱消債條例）之制定，乃為使負
    債務之消費者得依本條例所定程序清理其債務，以調整其與
    債權人及其他利害關係人之權利義務關係，保障債權人之公
    平受償，謀求消費者經濟生活之更生，進而健全社會經濟之
    發展，乃消債條例第1 條所明定。是以，除有消債條例第63
    條第1 項、第64條第2 項所定之情形外，法院得斟酌裁量認
    可更生方案。
五、經查：
  (一)按債權人應於法院所定申報債權之期間內申報債權之種類、
    數額或其順位；其有證明文件者，並應提出之；對於債權人
    所申報之債權及其種類、數額或順位，債務人或其他債權人
    得自債權表送達之翌日起，監督人、管理人或其他利害關係
    人得自債權表公告最後揭示之翌日起，於10日內提出異議；
    債權人所申報之債權，未經依第1 項規定異議或異議經裁定
    確定者，視為確定，對債務人及全體債權人有確定判決同一
    之效力；更生不影響有擔保或有優先權之債權人之權利，消
    債條例第33條第1 項、第36條第1 項、第5 項、第68條分別
    定有明文。更生雖不影響有擔保或有優先權之債權人之權利
    ，然債權表確定後既與確定判決有同一之效力，則債權人陳
    報之債權種類、數額或順位，已告確定，不得再將同一內容
    、已列為無擔保債權部分之數額，改為有擔保債權部分之數
    額。本件更生程序之債權表分別將異議人土地銀行陳報之消
    費性貸款債權263,595 元及395,288 元（均已加計利息、違
    約金及訴訟費用）列為無擔保或無優先權、住宅貸款3,374,
    122 元列為有擔保或有優先債權。債務人及全體債權人均未
    於收受該債權表10日內對上開債權之數額、種類或順位提出
    異議，業經本院核閱98年度司執消債更字第203 號卷宗查明
    無誤。依上開說明，異議人土地銀行所申報之無擔保債權及
    其種類、數額或順位已為確定，對債務人及全體債權人有與
    確定判決同一之效力，不得再就同一內容之債權種類有所更
    動，是異議人土地銀行之主張，並無可採。
  (二)相對人陳報之房屋貸款，係以其及配偶呂宥慧為債務人，而
    以呂宥慧名下之房地設定抵押，有土地及建物登記謄本附卷
    可稽（消債更卷第160 至163 頁）。相對人為房屋貸款之債
    務人固有之責任，然從相對人與呂宥慧均為房屋貸款之債務
    人，以及抵押權設定時間與房地移轉登記予呂宥慧名下之時
    間相距僅1 星期等情以觀，此筆貸款顯係為購置房地而辦理
    無誤。房地購置後登記於呂宥慧名下，貸款如全數由相對人
    負擔，將減少相對人對無擔保債權人之清償金額，確有失公
    允。又行政院內政部所公告最低生活費用，係按照當地區最
    近1 年平均每人消費支出百分之60訂定，依其基準之家庭收
    支調查報告調查表格式所示有關經常性支出之調查項目，其
    原即包括利息支出、稅捐、社會保險、食品、衣著、房租及
    水費、電費、醫療保健、交通、娛樂、教育等基本生活需求
    ，其中房租部分占24.3 %，以100 年度高雄市每人每月最低
    生活費10,033元計算，房租費用約2,438 元，相對人支出個
    人必要生活費用及母親扶養費，已包含房租費用共3,048 元
    ，反觀相對人每月清償房屋貸款28,118元，或與呂宥慧各負
    擔14,059元，均遠超出其個人及扶養親屬生活所需之必要範
    圍，於此情況下，倘容許相對人以其有限之收入，清償超出
    必要生活範圍之房屋貸款，勢將影響無擔保債權人受償之金
    額，亦難謂當。相對人每月收入38,200元，有財政部高雄市
    國稅局98年度綜合所得稅各類所得資料清單可憑（消債抗卷
    第12頁）。於扣除其必要費用及扶養費後，剩餘25,659元（
    38,200－10,033－2,508 ＝25,659），依系爭更生方案，無
    擔保債務部分，每3 個月為1 期，每期清償45,000元，則相
    對人每月至少以其收入清償房屋貸款約10,000元。依債權數
    額表所示，異議人土地銀行之有擔保債權數額為3,374,122
    元，而呂宥慧名下房地，建物部分總面積154.96平方公尺，
    約50坪，且附有車位，依內政部彙整各直轄市、縣（市）政
    府所轄地政事務所就買賣及公地標售案件派員向當事人、經
    紀人、仲介業、地政士、交易案例四鄰、公有土地管理機關
    等調查土地及建物之買賣、標售資料，99年間永樂街、文橫
    二路與林森二路之間之住宅大樓，每坪單價約86,600元，據
    此，呂宥慧名下房地價值約有4,330,000 元，仍高於房屋貸
    款餘額，有擔保債權人已有擔保物可滿足其債權，則相對人
    應無再以其有限之收入，繼續清償房屋貸款，變相增加呂宥
    慧名下房地扣除房屋貸款餘額後之數額，反致無擔保債權人
    受償金額減少之理。況且，8 年為期之更生方案，相對人每
    月清償21,145元，即可清償全部無擔保債務2,029,876 元。
    相對人每月收入扣除必要費用、扶養費及21,145元，仍有剩
    餘約4,514 元，可支應其個人及扶養母親之非必要費用。綜
    合上述各情，系爭更生方案，難認屬公允。
六、綜上所述，原裁定認可相對人提出之更生方案，難認公允，
    異議意旨指摘原裁定不當求予廢棄，為有理由。爰廢棄原裁
    定，並由本院民事執行處依法繼續審究辦理。
七、依消費者債務清理條例第15條，民事訴訟法第240 條之4 第
    3 項，裁定如主文。
中    華    民    國  100     年    8     月    12    日
                  民事第三庭    法  官  陳宛榆
上為正本係照原本作成
如不服本裁定，應於裁定送達後10日內，以書狀向本院提出抗告
，並繳納抗告費新臺幣1千元
中    華    民    國  100     年    8     月    12    日
                                書記官  周耿瑩